【裁判字號】    99,易,3545
【裁判日期】    991231
【裁判案由】    妨害自由
【裁判全文】
臺灣臺中地方法院刑事判決              99年度易字第3545號
公  訴  人  臺灣臺中地方法院檢察署檢察官
被      告  李天恩
上列被告因妨害自由案件，經檢察官提起公訴（99年度撤緩偵字
第383 號），本院判決如下：
    主    文
李天恩犯強制罪，處拘役伍拾日，如易科罰金，以新臺幣壹仟元
折算壹日。
    犯 罪 事 實
一、李天恩係臺中市西屯區○○○路233 巷國安社區之住戶，鄭
    義縉為該社區管理員。緣鄭義縉曾要求在該社區店面（即門
    牌號碼臺中市○○區○○路2 段2 號）經營莊腳人檳榔攤之
    王國助做垃圾分類而與王國助發生爭執，李天恩為替其友人
    王國助出氣，乃於民國98年4 月22日清晨5 時20分許，酒後
    前往設在臺中市西屯區○○○路233 巷1 號之國安社區管理
    中心，要求鄭義縉向王國助道歉未果，竟基於使鄭義縉行無
    義務之事之犯意，令鄭義縉坐在其面前，以出手朝鄭義縉揮
    打及強拉鄭義縉手臂之方式，強拉鄭義縉隨其前往該檳榔攤
    向王國助道歉，且於鄭義縉隨其步行至該社區○○○ ○○道前
    ，詢問可否不去道歉時，對鄭義縉恫嚇稱：「你今早要不跟
    阮大仔賠不是，晚上上班等著吃子彈」等語，致使鄭義縉心
    生畏懼，繼續隨李天恩步行至該檳榔攤並向王國助道歉，而
    以此強暴、脅迫之方式，使鄭義縉行無義務之事。嗣社區管
    理員組長翁明宏見狀，恐生意外，遂報警處理，始查獲上情
    。
二、案經鄭義縉訴由臺中市警察局第六分局報請臺灣地方法院檢
    察署檢察官偵查起訴。
    理    由
一、按被告以外之人（包括證人、鑑定人、告訴人、被害人及共
    同被告等）於審判外之陳述，雖不符刑事訴訟法第159 條之
    1 至之4 等之規定，而經當事人於審判程序同意作為證據，
    法院審酌該言詞陳述或書面陳述作成時之情況，認為適當者
    ，亦得為證據；當事人、代理人或辯護人於法院調查證據時
    ，知有刑事訴訟法第159 條第1 項不得為證據之情形，而未
    於言詞辯論終結前聲明異議者，視為有前項之同意，同法第
    159 條之5 定有明文。立法意旨在於傳聞證據未經當事人之
    反對詰問予以核實，原則上先予排除。惟若當事人已放棄反
    對詰問權，於審判程序中表明同意該等傳聞證據可作為證據
    ；或於言詞辯論終結前未聲明異議，基於尊重當事人對傳聞
    證據之處分權，及證據資料愈豐富，愈有助於真實發見之理
    念，且強化言詞辯論主義，使訴訟程序得以順暢進行，上開
    傳聞證據亦均具有證據能力。本件判決所引用被告以外之人
    於審判外所為言詞或書面陳述，檢察官及被告均知該等證據
    資料為傳聞證據，惟迄本院言詞辯論終結前均未聲明異議，
    應視為同意為本案之證據，本院審酌該等證據資料之取得或
    作成，並無不當或違法之情形，認以之為本案之證據為適當
    ，故應認有證據能力。
二、訊據被告李天恩固坦因告訴人鄭義縉與其友人王國助間之垃
    圾處理糾紛，而於上揭時、地要求鄭義縉前去向王國助道歉
    之事實，惟矢口否認有何使人行無義務之事之犯行，辯稱：
    伊當天有喝酒，很多事記不得了，伊記得是鄭義縉自願跟伊
    去向王國助道歉，且管理員組長翁明宏也有同意，伊並未強
    拉鄭義縉，也未以若不去，晚上上班等著吃子彈等話語恫嚇
    鄭義縉去道歉云云。惟查，證人即告訴人鄭義縉於98年4 月
    23日警詢中證稱：當天凌晨約5 時許，被告到該社區○○○○
    ○道質問伊為何要求他「大仔」（台語）做垃圾分類，伊不
    理會被告，被告即打破車道管理室玻璃自行離去。隔沒多久
    ，翁明宏隊長打電話說被告在管理中心鬧事，並叫伊去管理
    中心，伊到管理中心，被告叫伊在椅子上坐好，並質問是否
    伊叫他「大仔」做垃圾分類，伊回答是，被告即以右手欲揮
    打伊頭部，被伊擋掉後，即捉住伊手臂硬拖著伊，說要去找
    他「大仔」道歉，被告將伊拖到甲1-2 車道前，伊問被告能
    否不去道歉，被告說「今早不跟阮大仔賠不是，晚上上班等
    著吃子彈」，伊聽到這句話，心裡很害怕畏懼，只好跟著被
    告去檳榔攤跟他「大仔」道歉等語甚詳（見警卷第9 頁）；
    復於偵查中結證明確（見偵查卷第26頁）：且於本院審理中
    仍具結證稱：組長叫伊去勤務中心時，被告要伊坐在椅子上
    ，叫其他人不要靠過來，要伊去跟他「大仔」陪不是，伊說
    不願去，被告就強拉伊的衣服、手，伊就起身跟被告走，走
    到甲1-2 車道前，伊問被告不去可以嗎，被告說如果不去，
    晚上等著吃子彈，伊心裡有點毛毛的，就繼續走，伊走在前
    面，被告走在後面，檳榔攤是在該社區店面，距離甲1-2 車
    道約50公尺遠，以當兵步伐1 分鐘內就可走到，伊到檳榔攤
    向該大哥賠不是，該大哥說賠不是就算了，不要把事情惹大
    ，就讓伊離去等語（見本院卷第15頁至16頁），核與證人翁
    明宏於警詢證稱：被告於當日凌晨5 時15分許到管理中心，
    被告要求伊聯絡甲1-2 車道管理員鄭義縉至該管理中心問話
    ，被告與鄭義縉談話中，突然以右手揮拳欲打鄭義縉，鄭義
    縉以手擋住沒被打中，伊見狀過去制止，被告叫伊走開，拖
    著鄭義縉說要去見他老大，伊感覺不對就報警等語（見警卷
    第12頁），大致相符，並有被告擊破甲1-2車道玻璃，及在
    管理中心鬧事毀損桌子等監視器畫面（見偵查卷第9至22頁
    ）在卷可憑，參以被告與鄭義縉並無仇隙（見本院卷第23頁
    ），若非證人鄭義縉親身經歷實上情，實無冒偽證罪之重罰
    設詞誣攀被告之理。顯見被告確以強拉、言語恫嚇告訴人鄭
    義縉之強暴、脅迫方式，迫使鄭義縉前去向檳榔攤老闆王國
    助道歉至明。是被告前開所辯，要屬卸責之詞，不足採信。
    本案事證明確，被告上開犯行，堪以認定。至被告聲請傳喚
    之證人王國助，於案發當時並未在場見聞，此為被告陳明在
    卷，是本院認無傳喚之必要，附此敘明。
三、按刑法第304 條第1 項強制罪條文所定之強暴、脅迫，祇以
    所用之強脅手段足以妨害他人行使權利，或足使他人行無義
    務之事為已足，並非被害人之自由完全受其壓制為必要（最
    高法院28年上字第3650號判例意旨參照）。而按刑法第305
    條之恐嚇危害安全罪，係指單純以將來加害生命、身體、自
    由、名譽、財產之事，恐嚇他人致生危害於安全者而言，如
    對於他人之生命、身體等，以現實之強暴、脅迫手段加以危
    害要挾，使人行無義務之事或妨害人行使權利，即應構成刑
    法第304 條之強制罪，縱有恐嚇行為，亦僅屬犯強制罪之手
    段，無更論以恐嚇危害安全罪之餘地。是核被告李天恩所為
    ，係犯刑法第304 條第1 項之強制罪。爰審酌被告不辨是非
    ，竟因不滿告訴人即管理員鄭義縉要求其友人王國助做垃圾
    分類，即以強拉、言詞恫嚇之強暴、脅迫方式，迫使鄭義縉
    前去向其友人道歉，所為可議，且犯後否認犯行，不知悔悟
    ，惟念其酒後衝動一時失慮，犯罪情節非重，所生危害並非
    鉅大，並與告訴人鄭義縉達成和解（見偵查卷第36頁和解書
    ），告訴人亦當庭表示不再追究（見本院卷第17頁），暨其
    犯罪動機、手段等一切情狀，認檢察官求處有期徒刑4 月，
    尚嫌過重，爰量處如主文所示之刑，並斟酌被告智識能力及
    家庭狀況等一切情形（詳警卷受詢問人欄之記載），諭知如
    主文所示之易科罰金折算標準，以示懲儆。
據上論斷，應依刑事訴訟法第284 條之1 、第299 條第1 項前段
，刑法第304 條第1 項、第41條第1 項前段，刑法施行法第1 條
之1 第1 項、第2 項前段，判決如主文。
本案經檢察官陳雅螢到庭執行職務。
中    華    民    國    99    年    12    月    31    日
                  刑事第十一庭  法  官  廖純卿
以上正本證明與原本無異。
如不服本判決應於收受判決後10日內向本院提出上訴書狀，並應
敘述具體理由；其未敘述上訴理由者，應於上訴期間屆滿後20日
內向本院補提理由書（均須按他造當事人之人數附繕本）「切勿
逕送上級法院」。
                                書記官  柳寶倫
中    華    民    國    99    年    12    月    31    日
附錄論罪科刑法條
中華民國刑法第304條（強制罪）
以強暴、脅迫使人行無義務之事或妨害人行使權利者，處3年以
下有期徒刑、拘役或3百元以下罰金。
前項之未遂犯罰之。

司法院資訊處製作；財團法人民間司法改革基金會備份。
